【裁判字號】    99,事聲,109
【裁判日期】    990526
【裁判案由】    消債聲明異議
【裁判全文】
臺灣高雄地方法院民事裁定             99年度事聲字第109號
異  議  人  國泰世華商業銀行股份有限公司
法定代理人  甲○○
相  對  人  乙○○
上列當事人間消費者債務清理事件，異議人對於民國99年3 月5
日本院97年度司執消債更字第55號所為更生方案認可之裁定，聲
明異議，本院裁定如下：
    主  文
異議駁回。
異議費用由異議人負擔。
    理  由
一、異議意旨略以：（一）相對人即債務人既已負鉅額債務，本
    應積極尋找薪資較高之工作，以盡力償債，然依債務人目前
    所任職之早餐店每月收入僅約8,000 元，顯低於勞基法所定
    最低基本工資，且工作時段僅為早上，應再利用其餘時間找
    尋其他工作或兼職以增加收入，況且債務人年僅31歲，正值
    壯年依其負債金額及年齡應可全數清償債務。（二）債務人
    每月必要支出僅列計2,700 元，然依內政部公告98年度臺灣
    省之最低生活費9,829 元，兩者有極大落差，顯不合常理。
    是債務人應有其他收入來源，或為使其更生方案通過，刻意
    壓縮其支出，欲藉消債條例之良法美意，行免責之實，原裁
    定之更生方案對債權人絕非公允，為此爰依法聲明異議，請
    求廢棄原裁定等語。
二、按「債務人有薪資、執行業務所得或其他固定收入，法院認
    更生方案之條件公允者，得不經債權人會議可決，逕依債務
    人之聲請或依職權以裁定認可更生方案。」、「有下列情形
    之一者，法院不得為前項之認可：一、債務人於七年內曾依
    破產法或本條例規定受免責。二、有前條第一項各款情形之
    一。三、無擔保及無優先權債權受償總額，顯低於法院裁定
    開始更生程序時，依清算程序所得受償之總額。四、無擔保
    及無優先權債權受償總額，低於債務人聲請更生前二年間，
    可處分所得扣除自己及依法應受其扶養者所必要生活費用之
    數額。」，消費者債務清理條例第64條第1 、2 項定有明文
    。依上開規定，除有上開法條第2 項所列之情形及同條例第
    63條所規定之應不認可更生方案之情形外，法院自得斟酌債
    務人之收入及資力狀況，於兼顧保障債權人之公平受償及謀
    求消費者經濟生活之更生之利益衡量下，依照債務人所提出
    更生方案之還款成數，債務人是否有浪費之情事，及債務人
    實際生活上是否特殊困難時等情狀，以裁定認可債務人提出
    之更生方案。
三、經查：
（一）本件更生程序開始後，本院司法事務官係綜合斟酌債務人
      所提出之更生方案，雖未經已申報無擔保及無優先權之債
      權人可決，惟債務人每月之所得約為8,000 元，扣除債務
      人所提出之更生方案為每月清償5,300 元後，僅餘2,700
      元可供做自己之必要生活費用，已遠低於以內政部社會司
      所公佈之99年度居住高雄市每人每月最低生活費11,309元
      ，復參酌債務人願將所提出之更生方案清償期延長為8 年
      ，以提高清償之成數，及其更生方案之還款金額已佔債務
      總額之79.76 ％，已盡相當程度保障債權人之利益及公平
      受償之機會等情形，故認其條件核屬公允、適當、可行，
      經核並無不合，又上開更生方案經審酌後，並無有上開條
      例第63條及第64條第2 項所規定不得為逕予認可之事由之
      情形，衡諸上情，原裁定認定該更生方案條件，尚屬公平
      、允當。
（二）異議人雖以債務人收入扣除清償更生方案後每月僅餘2,70
      0 元，遠低於內政部社會司所公布之99年度居住高雄市每
      人每月最低生活費11,309元為由，主張債務人應有其他收
      入來源云云，惟並未舉證以實其說。而債務人於更生程序
      中已陳明其現有固定之收入來源為任職早餐店，薪資收入
      每月約為8,000 元，且參以債務人前於向本院聲請更生之
      際，業已自承其自96年2 月18日起任職於麥味登早餐店，
      每月薪資約8,000 元，並提出收入及財產狀況說明書、在
      職證明書為證（97年度消債更字434 號卷，下稱更生卷第
      6 、42頁），經本院司法事務官予以調查審認之結果，應
      可信為真實，是以債務人再無其他收入，足堪認定。異議
      人未提出其他證據以證明債務人有其餘所得，復查無其他
      佐證可認債務人有其餘所得，則異議人空言主張債務人應
      有其他收入云云，自無足採。
（三）異議人另主張債務人刻意壓縮其支出，係為使其更生方案
      通過，藉消債條例行免責之實云云，惟上開每人每月最低
      生活費標準金額，係考量債務人業已負債累累，其本須以
      較低之標準生活而節忖開銷用以償債，故以之評估債務人
      所列必要生活支出是否為當之依據，並非所有債務人皆係
      以此金額維持基本生活所需，而債務人願以每月2,700 元
      作個人生活費用上限，即表示其願以較拮据之方式維持生
      活，勉力壓縮個人生活費用而用以挪為負擔更生方案還款
      金額，於此客觀情狀下，債務人實際上即以撙節費用之行
      為而限制其生活，是以債務人已在實際收入狀況內盡其最
      大努力及誠信欲清償所負債務。異議人上開主張，亦非可
      採。
（四）至異議人主張債務人年僅31歲，月收入僅約8,000 元，顯
      見其未盡力償還債務云云，然有關更生方案內容是否允當
      一節，理應綜合審酌債務人制訂還款方案之際所得領取固
      定收入及各項必要支出情形，據以個案認定是否符合公平
      原則為斷，要與債務人之年齡、是否必須兼職或增加工時
      以期增加個人收入等情無涉，況且債務人是否得兼職或以
      其他方式增加收入，猶端視其現有工作性質、個人專業能
      力、家庭因素及經濟景氣良窳等諸多因素而定，而此等因
      素或為無法明確衡量、抑或另屬將來不可預測之事，俱無
      從採為判斷更生方案公允與否之客觀依據。故異議人徒以
      上開理由指摘更生方案非屬公允云云，洵非可採。
四、綜上所述，債務人已盡其最大之努力及誠信，系爭更生方案
    之清償條件經核尚屬公允、適當、可行，且無前述規定不應
    認可之消極事由存在。原裁定為更生方案認可之裁定，即屬
    有據。異議意旨執前詞指摘原裁定不當，求予廢棄，為無理
    由，應予駁回。
五、依消費者債務清理條例第15條、民事訴訟法第240 條之4 第
    3 項後段，裁定如主文。
中    華    民    國    99    年    5     月    26    日
                  民事第四庭   法  官  郭文通
正本係照原本作成。
如不服本裁定應於送達後10日內向本院提出抗告狀，並繳納裁判
費新台幣1,000元。
中    華    民    國    99    年    5     月    26    日
                               書記官  黃琬婷

司法院資訊處製作；財團法人民間司法改革基金會備份。
